【裁判字號】    97,執消債更,60
【裁判日期】    980415
【裁判案由】    更生事件
【裁判全文】
臺灣屏東地方法院民事裁定          97年度執消債更字第60號
聲  請  人
即債務人    甲○○
相  對  人
即債權人    台新國際商業銀行股份有限公司
法定代理人  蔡孟
相  對  人
即債權人    荷商荷蘭銀行股份有限公司
法定代理人  戊○○
相  對  人
即債權人    國泰世華商業銀行股份有限公司
法定代理人  乙○○
相  對  人
即債權人    中國信託商業銀行股份有限公司
法定代理人  庚○○
相  對  人
即債權人    玉山商業銀行股份有限公司
法定代理人  丁○○
代  理  人  己○○
相  對  人
即債權人    臺灣土地銀行股份有限公司
法定代理人  蔡慶年
代  理  人  賴塘中
相  對  人
即債權人    萬泰商業銀行股份有限公司
法定代理人  丙○○
上列當事人聲請消費者債務清理事件，本院裁定如下：
    主  文
債務人所提如附件所示之更生方案應予認可。
    理  由
一、按債務人有薪資、執行業務所得或其他固定收入，法院認更
    生方案之條件公允者，得不經債權人會議可決，逕依債務人
    之聲請或依職權以裁定認可更生方案，消費者債務清理條例
    第64條第1 項定有明文。
二、經查：本件債務人聲請更生，前經本院裁定開始更生程序在
    案，有上開裁定一份在卷可參，又債務人任職於大樂福海鮮
    飯店，有固定之薪資收入，每月薪資約為新台幣（下同）
    16,500元等情，業據其提出財產及收入狀況說明書、財政部
    臺灣省南區國稅局91、92、93、94、95、96年度綜合所得稅
    各類所得資料清單、薪資袋各一份在卷足憑。再觀諸債務人
    所提如附件所示之更生方案，其條件：以每1 個月為一期，
    分96期（8 年）清償，每期清償5,000 元，清償總額計
    480,000 元，清償成數為無擔保及無優先債權總額之37.57%
    。本院參酌債務人除牌照號碼ZP-8682 號，福特六和，1995
    年2 月出廠之汽車一部外，已無可資換價之財產，上開汽車
    為14年老舊汽車，已無殘值，另法定受其扶養之人女兒鄭素
    屏（86年7 月27日生），11歲，年齡尚幼，配偶鄭三鋒96年
    度薪資所得586,786 元，平均每月約49,000元，可承擔女兒
    大部分扶養責任等情，亦有財政部臺灣省南區國稅局財產歸
    屬資料清單、債務人財產及收入狀況報告書、戶籍謄本、債
    務人配偶96年度綜合所得稅各類所得資料清單、汽車車籍查
    詢表各一份在卷足憑。揆之債務人每月收入16,500元，扣除
    每月還款金額5,000 元，即所預留供其本人與貼補女兒之每
    月生活必要費用合計約為11,500元，參酌其住居之台灣省屏
    東縣依內政部社會司所公佈之98年度每人每月最低生活費
    9,829 元之標準，應屬合理，其更生方案核屬公允、適當、
    可行，且債務人並無同條例第64條第2 項所定不得認可之消
    極事由存在，故不經債權人會議可決，予以認可更生方案。
三、債權人陳述意見則以：（一）債務人配偶於96年度自林邊鄉
    公所領取薪資586,768 元，其配偶之父有多筆土地，故債務
    人公公及女兒應可由其配偶鄭三鋒承擔主要扶養責任。（二
    ）還款成數過低，有損公司及股東大眾權益，另內政部頒布
    之98年度臺灣省之最低生活費為9,829 元，該數據係依據社
    會救助法第4 條之最低生活費標準，應以主管機關所公布當
    地區最近一年平均每人消費支出60% 計算，故債務人每月生
    活支出應再縮減，以提高每月還款金額。（三）更生方案中
    應對債務人於清償期間為生活程度一定限制等語。惟查：
  （一）對無謀生能力之未成年子女之扶養責任，是每一個父母
        親責無旁貸的義務，並為民法第1114、1115條所明定，
        又按民法第1115條第3 項規定，負扶養義務者有數人，
        而其親等同一時，應各依其經濟能力，分擔義務。本件
        債務人女兒只有11歲，無謀生能力要無疑義，衡量債務
        人配偶平均每月收入約49,000元已如前述，而觀之債務
        人所預留之生活費每月約為11,500元，若以上開內政部
        所公布台灣省最低生活費9,829 元為標準，則扣除其生
        活費用後，提供給上開女兒之扶養費用，亦僅約1,671
        元，計算分擔結果，已是由債務人配偶承擔主要之扶養
        責任，依上開規定，應屬合理。另債務人公公依法應由
        先順位之扶養義務人擔負扶養責任，然依上所述，債務
        人所得支付其本身之生活費及分擔女兒上開扶養費後已
        無餘錢，故應無支付其公公每月扶養費之問題，附此敘
        明。
  （二）揆之消費者債務清理條例之目的，除保障債權人集團性
        滿足之最大化及公平化外，並為賦與債務人重建復甦其
        經濟生活之機會。故消費者債務清理程序制度之構築首
        需強調生活再建及破綻預防，提高債務人工作意願並改
        善其生活習慣，使能重新出發，從而保障其生存權，並
        促進其義務遂行能力，儘可能永續性回復信用。是若還
        款額度逾越其所能負擔之極限過大，債務人勢必無法清
        償，終至喪失其還債之意願，則債權人反之能實際受償
        的金額勢必大幅降低，因而蒙受實際不利益。本件債務
        人名下僅汽車一部，老舊無殘值，另已無可資換價之資
        產，其預留之生活必要費用，參酌台灣省屏東縣依內政
        部社會司所公佈之每人每月最低生活費標準，亦僅係維
        持其基本生活之需求等情已如前述，並已將其還款年限
        延長至條例所規定之最大年限八年，以提高其還款成數
        至37.57%，故考量其還款能力及所提更生條件應屬允當
        、可行。
  （三）以債務人目前之信用，已殊難再有向他人貸款之機會，
        且考量其收入並不豐厚，預留供其使用之必要生活費用
        亦僅足以維持其基本生活之所需，自無多餘金錢及能力
        供其揮霍或奢侈、浪費之可能，復以債務人將長時期履
        行債務義務，必然從中學習如何合理消費並藉此改善其
        消費習慣，以期待將來重新出發，故本院認無限制其生
        活程度之必要，債權人上揭請求實屬多餘。
四、綜上所述，債務人有固定收入，其更生方案之條件公允，且
    無不得認可之消極事由，揆諸消費者債務清理條例之立法目
    的，保障債權人公平受償，謀求消費者經濟生活之更生機會
    及社會經濟健全發展，故不經債權人會議可決，予以認可該
    更生方案。
五、爰依消費者債務清理條例第64條第1 項裁定如主文。
中    華    民    國    98    年    4     月    15    日
                民事執行處  司法事務官  蘇聰藝
上為正本係照原本作成
如不服本裁定，應於裁定正本送達後10日內，以書狀向本院司法
事務官提出異議。
中    華    民    國    98    年    4     月    15    日
                            書  記  官  張文俊

司法院資訊處製作；財團法人民間司法改革基金會備份。
